【裁判字號】    97,台上,331
【裁判日期】    970118
【裁判案由】    違反毒品危害防制條例等罪
【裁判全文】
最高法院刑事判決              九十七年度台上字第三三一號
上  訴  人  甲○○
選任辯護人  舒建中律師
上  訴  人  乙○○
選任辯護人  許進德律師
            許峻鳴律師
            劉金玫律師
上列上訴人等因違反毒品危害防制條例等罪案件，不服台灣高等
法院中華民國九十六年九月十九日第二審判決（九十六年度上訴
字第一三七六號，起訴案號：台灣士林地方法院檢察署九十四年
度偵字第三四一二號），提起上訴，本院判決如下：
    主  文
上訴駁回。
    理  由
按刑事訴訟法第三百七十七條規定，上訴於第三審法院，非以判
決違背法令為理由，不得為之。是提起第三審上訴，應以原判決
違背法令為理由，係屬法定要件。如果上訴理由書狀並未依據卷
內訴訟資料，具體指摘原判決不適用何種法則或如何適用不當，
或所指摘原判決違法情事，顯與法律規定得為第三審上訴理由之
違法情形，不相適合時，均應認其上訴為違背法律上之程式，予
以駁回。本件原判決認定上訴人甲○○、乙○○有原判決事實欄
所載犯行，係依憑乙○○坦承妨害自由、持有改造手槍之犯行及
甲○○於警詢、偵查中及法官羈押訊問時之自白，證人陳鎰銓、
證人即查獲本案之員警林俊男於第一審之證詞。及卷附內政部警
政署刑事警察局民國九十四年三月二十一日刑鑑字第０九四００
四０二九九號槍彈鑑定書、九十四年六月十四日鑑定書、法務部
調查局九十四年四月二十九日調科壹字第０四０００三八一四號
鑑定通知書。暨原判決附表編號一所示具殺傷力之改造手槍（槍
枝管制編號0000000000），編號四、五所示海洛因、
安非他命，編號十五、十六所示分裝袋五十七個、電子秤一個等
證據，因而維持第一審依牽連犯關係，論處甲○○販賣第二級毒
品及共同未經許可，持有可發射子彈具有殺傷力之改造手槍；乙
○○共同未經許可，持有可發射子彈具有殺傷力之改造手槍（累
犯）等罪刑之科刑判決，駁回上訴人等在第二審之上訴。已敘明
所憑之證據及認定之理由。對於甲○○否認販賣毒品安非他命及
與乙○○共同持有改造手槍之犯行，所辯：不知乙○○攜帶槍枝
，扣案之毒品係便宜購入，供己施用，並未販賣，因警察告以坦
承販賣毒品安非他命對其較為有利，故其在警詢所述並不實在云
云，何以不足採信，亦已依據卷內資料逐一指駁。從形式上觀察
，原判決並無違背法令之情形存在。上訴意旨，甲○○略稱：原
判決主文論處上訴人販賣第二級毒品，事實及理由所載則為上訴
人意圖販賣而購入之意圖販賣罪，顯有理由矛盾之違法。次依判
決事實及理由所載，本件應為意圖販賣而持有，或販賣未遂，原
判決適用法則顯有不當。又原審未將電話錄音送請鑑定為何人之
聲音，復未於理由說明，有理由不備、調查未盡之違法。另上訴
人與乙○○均否認槍枝為自己所有，原審為查明真相，自應依職
權測謊鑑定，原審顯然有應調查而未調查之違法。原判決復漏未
就附表六至十之毒品宣告沒收銷燬，顯有判決不適用法則之違誤
。乙○○則略稱：上訴人於偵查中自白並供出槍枝來源，原審未
減輕或免除上訴人刑責，有判決不適用法則之違法。又上訴人於
現場查獲時自首持有手槍，證人陳鎰銓於第一審證述明確，原判
決認定上訴人不符自首要件，顯於法未合。陳鎰銓當時是否向員
警說明上訴人持槍，並不明確，依值勤報告顯示陳鎰銓有告知，
則顯然與陳鎰銓審理中結證不符，自有必要傳訊當時帶隊之魏明
吉到庭，原審未予傳訊，自有調查未盡之違法等各云云。經查：
按證據之取捨及證據證明力如何，均屬事實審法院得自由裁量、
判斷之職權，苟其此項裁量、判斷，並不悖乎通常一般之人日常
生活經驗之定則或論理法則，又於判決內論敘其何以作此判斷之
心證理由者，即不得任意指摘其為違法，據為提起第三審上訴之
合法理由。而認定犯罪事實所憑之證據，並不以直接證據為限，
間接證據亦包括在內，審理事實之法院綜合卷內之直接、間接證
據，本於推理作用，於通常一般之人均不致有所懷疑，得確信其
為真實之程度者，即得據之為有罪之認定。本件原判決認定甲○
○明知甲基安非他命係第二級毒品，未經許可，不得販賣，竟仍
意圖販賣營利，基於販賣第二級毒品之犯意，於九十四年三月五
日十六時許，在台北縣龍門路「黃金歲月ＫＴＶ」附近，以每公
克新台幣（下同）七百元代價，向真實姓名、年籍不詳，綽號「
武大」之成年男子販入本件第二級毒品甲基安非他命八二．六公
克。並於理由說明，販賣毒品罪係行為人明知其為毒品，意圖販
賣營利，而將毒品購入或賣出，有一於此，不必二者兼備，其犯
罪即屬完成，此與意圖販賣而持有毒品罪，係指行為人以意圖販
賣營利以外之原因而持有毒品，其後始起意營利販賣者，例如因
為他人之贈與或寄藏而持有，嗣後始起意為販賣，並不相同。因
此，所謂販賣毒品者，並不以販入之後，復行賣出為必要條件，
只要以營利為目的，將毒品購入或賣出，有一於此，其犯罪就已
經完成，故不論販入或賣出之行為，皆屬販賣行為之一部分，意
圖營利而販入第二級毒品，雖未及賣出，仍依販賣既遂罪論處等
情，並無不合。次查，乙○○於第一審提出之手機電話錄音，錄
音時間係九十四年十月五日，來電號碼係0000000000
號，其內來電者稱：「我沒給你恐嚇，我就是給你當作是潘仔啊
！我跟你說今天啦！槍你要扛啦，不是我要扛呀，這是我的個性
……」，有第一審九十五年十二月八日勘驗筆錄在卷，雖甲○○
否認上開電話錄音係其與乙○○之對話，惟坦承手機電話係其所
有，未將手機借他人使用等語，顯見乙○○嗣後供承扣案改造槍
枝非其所有，證稱槍枝係當日甲○○交其持有等情，並非虛妄，
上開電話錄音亦無再送鑑定之必要。又依被害人陳鎰銓於第一審
供述，曾經向到場員警表示乙○○有槍，與甲○○偵查中所供「
警察怎麼知道乙○○有帶槍？……陳鎰銓就跟警察說乙○○有槍
，警察看到我們跑就追」等語相符，員警因而於追捕到乙○○之
後，即詢問乙○○身上的包包內有何物，乙○○在員警已獲有追
捕的對象可能攜有槍械的訊息下，供述隨身所帶包包內置有槍枝
等語，自不合於自首要件。另槍砲彈藥刀械管制條例第十八條第
四項規定：「犯本條例之罪，於偵查或審判中自白，並供述全部
槍砲、彈藥、刀械之來源及去向，因而查獲或因而防止重大危害
治安事件之發生，減輕或免除其刑。」本件乙○○係在已經被查
獲槍枝之後，始於偵查中供稱槍枝係甲○○提供，與前開規定供
出全部槍砲來源「因而」查獲有異，自不得援引前開規定減刑等
情。均已於理由內詳加說明。末查刑事訴訟法所稱依法應於審判
期日調查之證據，係指與待證事實有重要關係，在客觀上顯有調
查必要性之證據而言，故其範圍並非漫無限制，必其證據與判斷
待證事實之有無，具有關聯性，得據以推翻原判決所確認之事實
，而為不同之認定，若僅係枝節性問題，或所證明之事項已臻明
瞭，當事人聲請調查之證據，僅在延滯訴訟，甚或就同一證據再
度聲請調查，自均欠缺其調查之必要性，原審未再為無益之調查
，並無違法之可言。原判決綜合各種相關證據，認定上訴人等有
本件犯行，就案內有關證據，本於調查所得心證，分別定其取捨
而為事實上之判斷，均已於理由內詳加說明。並無上訴意旨所指
之違背法令。其餘上訴意旨，無非係對事實審法院採證認事之職
權行使及原審已調查、理由已說明或與本件犯罪構成要件無關之
事項，仍執陳詞徒憑己見再為事實上或細節上之爭執，亦非適法
之上訴第三審理由。衡以上述說明，應認其上訴均為違背法律上
之程式，予以駁回。
據上論結，應依刑事訴訟法第三百九十五條前段，判決如主文。
中    華    民    國  九十七  年    一    月   十八   日
                      最高法院刑事第八庭
                          審判長法官  洪  清  江
                                法官  石  木  欽
                                法官  韓  金  秀
                                法官  陳  晴  教
                                法官  賴  忠  星
      本件正本證明與原本無異
                                      書  記  官
中    華    民    國  九十七  年    一    月  二十八  日
                                                      Ｋ


司法院資訊處製作；財團法人民間司法改革基金會備份。
